【裁判字號】    99,審重訴,88
【裁判日期】    990206
【裁判案由】    侵權行為損害賠償
【裁判全文】
臺灣臺北地方法院民事裁定            99年度審重訴字第88號
原      告  甲○○○○○○○○.
法定代理人  乙○○
訴訟代理人  潘耀華律師
被      告  丙○○
上列當事人間請求侵權行為損害賠償事件，原告提起附帶民事訴
訟，經本院刑事庭以96年度重附民字第46號裁定移送前來，本院
裁定如下：
    主  文
原告之訴及假執行之聲請均駁回。
訴訟費用由原告負擔。
    理  由
一原告之法定代理人原為胡佐漢，嗣於起訴後變更為乙○○，有
  法人登記證書、當選證明書在卷可稽（見本院96年度重附民字
  第46號卷第11、12頁），其新任法定代理人聲明承受訴訟，合
  於民事訴訟法第175條第1項規定，應予准許。
二按因犯罪而受損害之人，於刑事訴訟程序得附帶提起民事訴訟
  ，對於被告及依民法負賠償責任之人，請求回復其損害；法院
  認附帶民事訴訟確係繁雜，非經長久時日不能終結其審判者，
  得以合議裁定移送該法院之民事庭，刑事訴訟法第487條第1項
  、第504條第1項分別定有明文。又按因犯罪而受損害之人，於
  刑事訴訟程序固得附帶提起民事訴訟，對於被告請求回復其損
  害，但其請求回復之損害，以被訴犯罪事實所生之損害為限，
  否則縱令得依其他事由，提起民事訴訟，亦不得於刑事訴訟程
  序附帶為此請求；刑事庭移送民事庭之附帶民事訴訟，僅移送
  後之訴訟程序應適用民事訴訟法，至移送前之訴訟行為是否合
  法，仍應依刑事訴訟法決定之。移送民事庭之附帶民事訴訟於
  移送前提起時，不備刑事訴訟法之合法要件，即屬民事訴訟法
  第249條第1項第6 款所謂之起訴不備其他要件，應以裁定駁回
  之。再按刑事法院得依刑事訴訟法第504條第1項規定，將附帶
  民事訴訟以裁定移送於該法院民事庭者，以刑事部分宣告被告
  有罪之判決者為限，至刑事訴訟諭知無罪之判決，刑事法院應
  依同法第503條第1項前段規定，以判決駁回原告之訴，如誤以
  裁定移送於民事庭，其訴之不合法不因移送民事庭而受影響，
  受移送之民事庭應認原告之訴為不合法以裁定駁回之，最高法
  院著有60年度台上字第633 號、52年台上字第3055號、44年台
  抗字第4號、66年度台上字第1094號判例可資參照。
三經查：
  (一)原告於本院刑事庭95年度易字第2675號背信等案件繫屬中提
    起附帶民事訴訟，主張因被告背信等犯罪行為，致其受有損
    害，爰依法請求被告賠償新臺幣（下同）91,081,662元，並
    願供擔保聲請宣告假執行。本院刑事庭嗣於該案審結後，依
    刑事訴訟法第504條第1項前段規定，將該附帶民事訴訟以96
    年度重附民字第46號裁定移送本庭審理。
  (二)查原告主張門牌號碼臺北市○○路222 號12樓房屋（下稱系
    爭房屋）並非被告所有，而係伊所價購，僅為方便向銀行貸
    款而暫時信託登記於被告名下，詎被告竟意圖為自己不法所
    有，於民國86年5月28日擅將該屋以1,688萬元售予訴外人許
    明郎，致生損害於伊部分，前開刑事判決以查無實據，認定
    被告並無此犯罪事實，本應為無罪之判決，惟因檢察官認此
    部分與其他有罪部分有裁判上一罪關係而提起公訴，爰就該
    部分不另為無罪之諭知，此觀該判決書理由欄之記載即明（
    見卷附刑事判決書第46-47頁、第53-62頁參照）。揆諸首揭
    說明，刑事庭本應依刑事訴訟法第503條第1項前段規定判決
    駁回原告此部分之附帶民事訴訟，其誤以裁定將該訴移送於
    本庭，本庭仍應以起訴不合法，裁定駁回原告此部分訴訟。
  (三)又原告主張被告分別於80年1月10日、83年1月10日偽造房屋
    租賃契約書二份，將系爭房屋偽租予伊，租賃期間自80年 1
    月10日起至85年9 月間止，每月租金55,000元，共計詐得租
    金3,795,000 元部分，業經本院以95年度易字第2675號、97
    年度易字第3305號、97年度訴字第2355號為其無罪之判決，
    有該刑事判決書在卷可稽（見卷附刑事判決書第98頁、第11
    0頁參照）。揆諸前揭說明，刑事庭本應依刑事訴訟法第503
    條第1 項前段以判決駁回原告此部分之訴，其誤以裁定移送
    於本庭，本庭仍應以起訴不合法駁回該部分訴訟。
  (四)至原告主張伊於84年間與訴外人蔡萬才簽訂房屋合作契約書
    ，約定由伊提供所有坐落臺北市○○區○○段8小段3、20地
    號土地作為基地，合作興建房屋，伊共計分得58戶房屋，惟
    其中14戶遭被告及訴外人李幼鎔擅自變賣得款70,406,662元
    部分，並未經檢察官起訴，且於刑事判決中亦未論處，此觀
    卷附起訴書、刑事判決書即明。依上開說明，原告自不得於
    刑事訴訟程序附帶為此請求，原告對此提起本件附帶民事訴
    訟，核與刑事訴訟法第487條第1項之規定不符，自非合法。
  (五)綜上所述，原告提起本件附帶民事訴訟，要與刑事訴訟法所
    定之要件未合，雖本院刑事庭誤以裁定將該訴移送於本庭，
    本庭仍應以起訴不合法，裁定駁回原告之訴。原告之訴既經
    駁回，其假執行之聲請即失所附麗，應併予駁回之。
四依民事訴訟法第249條第1項第6 款、第95條、第78條，裁定如
  主文。
中    華    民    國    99    年    2     月    6     日
                  民事第六庭    法  官  陳婷玉
以上正本係照原本作成
如不服本裁定應於送達後10日內向本院提出抗告狀，並繳納抗告
費新臺幣1,000元
中    華    民    國    99    年    2     月    6     日
                                書記官  吳鸝稻

司法院資訊處製作；財團法人民間司法改革基金會備份。
